臺灣宜蘭地方法院刑事判決　　　　　　　 96年度訴字第494號
公　訴　人　臺灣宜蘭地方法院檢察署檢察官
被　　　告　甲○○
指定辯護人　本院公設辯護人　丙○○
上列被告因偽造有價證券案件，經檢察官提起公訴（96年度偵字
第3457號），本院判決如下：
    主  文
甲○○意圖供行使之用而偽造有價證券，處有期徒刑壹年陸月，
減為有期徒刑玖月，偽造如附表編號2、5所示支票貳張沒收；又
意圖供行使之用而偽造有價證券，處有期徒刑壹年陸月，減為有
期徒刑玖月，偽造如附表編號3、4所示支票貳張沒收。應執行有
期徒刑壹年陸月，緩刑肆年，偽造如附表2至5所示支票肆張均沒
收。
    事  實
一、甲○○與丁○○係夫妻關係，而丁○○因在巨匠營造股份有
    限公司擔任會計，遂代該公司負責人乙○○保管其所申請之
    空白支票及印章，詎甲○○竟分別為下列行為：
（一）於民國96年3月1日晚間，在宜蘭縣羅東鎮○○街18號4樓
      之1住處，甲○○見丁○○服藥入睡，竟意圖為自己不法
      之所有，徒手竊取丁○○放置於皮包內之附表編號1、2、
      5所示空白支票3張（起訴書誤載為2張，甲○○涉犯竊盜
      罪部分未經起訴），另基於意圖供行使之用而偽造有價證
      券之犯意，在上開住處，接續偽造附表編號1、2、5所示
      支票，並盜用乙○○之印章，蓋在附表編號1、2、5所示
      支票上。嗣於96年3月2日某時，在宜蘭縣羅東鎮○○街83
      號羅東博愛醫院門診大樓前，甲○○將附表編號2所示支
      票交付黃弘凱，而持以行使，抵償積欠黃弘凱之工資；復
      於同日某時，在宜蘭縣羅東鎮○○○路160號羅東聖母醫
      院對面，將附表編號5所示支票，交付真實姓名年籍不詳
      之材料行負責人，而持以行使，抵償積欠之貨款；而附表
      編號1所示支票，因甲○○書寫錯誤，無法行使乃撕毀丟
      棄。
（二）而甲○○因交付黃弘凱之附表編號2所示支票上金額「柒
      』有修改痕跡而無法提示兌現，乃於96年3月8日晚間，在
      宜蘭縣羅東鎮○○街18號4樓之1住處，見丁○○服藥入睡
      ，另意圖為自己不法所有之犯意，徒手竊取丁○○放置於
      皮包內之附表編號3、4所示空白支票2張（起訴書誤載為3
      張，甲○○涉犯竊盜罪部分未經起訴），再基於意圖供行
      使之用而偽造有價證券之犯意，在上開住處，接續偽造附
      表編號3、4所示支票，並盜用乙○○之印章，蓋在附表編
      號3、4所示支票上。嗣於96年3月15日某時，在宜蘭縣羅
      東鎮○○路「渡小月餐廳」旁騎樓，甲○○將附表編號4
      所示支票交付黃弘凱，而持以行使，並換回附表編號2所
      示支票；復於同日某時，在宜蘭縣羅東鎮○○○路160號
      羅東鎮聖母醫院對面，將附表編號3所示支票，交付另一
      真實姓名年籍不詳之材料行負責人，而持以行使，抵償積
      欠之貨款。
二、案經宜蘭縣警察局羅東分局報告臺灣宜蘭地方法院檢察署檢
    察官偵查起訴。
    理  由
甲、證據能力部分：
一、按被告以外之人於審判外之言詞或書面陳述，除法律有規定
    者外，不得作為證據。又被告以外之人於審判外之陳述，雖
    不符前4條之規定，而經當事人於審判程序同意作為證據，
    法院審酌該言詞陳述或書面陳述作成時之情況，認為適當者
    ，亦得為證據。刑事訴訟法第159條第1項、第159條之5第1
    項分別定有明文。
二、經查：證人乙○○、丁○○、黃弘凱之警詢筆錄，雖係被告
    以外之人於審判外之言詞陳述，惟業經被告於審判程序中表
    示同意作為證據（見本院卷第15頁至第16頁），且本院審酌
    上開言詞陳述作成時情況，並無違法之處，認為適當，依上
    開規定，自得作為證據使用，先予敘明。
乙、實體部分：
一、認定犯罪事實所憑之證據及理由：
（一）訊據被告甲○○於本院審理中均坦承上開犯罪事實（見本
      院卷第14頁至第15頁、第28頁至第30頁），核與證人丁○○、乙○○、黃弘凱於警詢、偵查中證述情節相符（見警
      卷第6頁至第17頁、偵卷第8頁），並有台灣票據交換所宜
      蘭縣分所96年4月18日台票宜字第109號函附退票理由單1
      張、掛失止付票據提示人資料查報表1張、遺失票據申報
      書1張、附表編號2至5所示支票影本4張在卷可參（見警卷
      第20頁至第28頁），堪認被告上開自白與事實相符。
（二）從而，被告於上開時間、地點，分別接續偽造附表編號1
      、2、5所示支票、附表編號3、4所示支票，並於上開時間
      、地點，持以行使附表編號2、5所示支票、附表編號3、4
      所示支票之事實，事證明確，應依法論科。
二、論罪科刑之理由：
（一）被告甲○○所為犯罪事實一（一）、（二）部分，均係犯
      刑法第201條第1項之偽造有價證券罪。
（二）被告盜用被害人印章，為偽造附表編號1至5所示有價證券
      之階段行為，被告偽造附表編號2至5所示有價證券後，復
      持之行使，其行使偽造有價證券之低度行為，應為偽造有
      價證券之高度行為所吸收，不另論罪。
（三）被告接續偽造附表編號1、2、5所示支票，並持以行使附
      表編號2、5所示支票之行為；另接續偽造附表編號3、4所
      示支票，並持以行使附表編號3、4所示支票之行為，係分
      別基於單一偽造有價證券犯意下之接續行為，均僅侵害一
      個法益，各只論以一罪。
（四）被告所為上開偽造有價證券二罪間，犯意各別，行為互殊
      ，應予分論併罰。
（五）被告因積欠他人工資、貨款，一時情急，始分別接續偽造
      附表編號1、2、5所示支票、附表編號3、4所示支票，並
      持以行使，惟上開支票除附表編號5所示支票外，其餘業
      經被害人乙○○掛失止付，並未提示兌現，對於社會經濟
      秩序之危害尚屬有限，本院認如分別量處被告偽造有價證
      券罪法定最低度之刑即有期徒刑3年，依本件實際犯罪情
      狀而言，尚屬過苛，顯屬情輕法重，有傷一般國民對於法
      律之情感，故綜合前述各情，認被告所犯偽造有價證券二
      罪，犯罪情狀尚堪憫恕，均依刑法第59條規定，酌量減輕
      其刑。
（六）審酌被告前僅有1次竊盜之犯罪前科，素行尚稱良好，此
      有臺灣高等法院被告前案紀錄表1份在卷可參，惟被告不
      思循正途賺取金錢，反圖不勞而獲，以偽造有價證券之方
      式，解決本身債務問題，影響有價證券在交易市場流通之
      正確性，然考量被害人乙○○於偵查中已表明原諒被告（
      見偵卷第9頁），及被告於犯罪後坦承犯行，態度良好等
      一切情狀，分別量處如主文所示之刑。惟查被告犯罪之時
      間，係在96年4月24日以前，所犯符合中華民國96年罪犯
      減刑條例第2條第1項第3款所定之減刑要件，應各減其刑
      期二分之一，故分別減為有期徒刑9月、9月，並定其應執
      行之刑。
（七）被告前未曾故意犯罪受有期徒刑以上刑之宣告，有臺灣高
      等法院被告前案紀錄表1份在卷足憑，且承前述，被害人
      乙○○已表明原諒被告，而被告目前有正當之工作，此有
      在職證明1張在卷可參（見本院卷第18頁），本院認被告
      經此起訴、審判，當知警惕，應無再犯之虞，因認其所宣
      告之刑，以暫不執行為適當，併予宣告緩刑4年，以啟自
      新。
（八）如附表編號2至4所示支票4張，爰依刑法第205條規定宣告
      沒收。另附表編號1所示支票1張，被告已撕毀丟棄，此業
      經被告於警詢、偵查中供述明確，該支票顯已滅失，爰不
      予宣告沒收。
三、適用之法律：
（一）程序法方面：刑事訴訟法第299條第1項前段。
（二）實體法方面：刑法第201條第1項、第51條第5款、第59條
      、第74條第1項第1款、第205條，刑法施行法第1條之1，
      中華民國96年罪犯減刑條例第2條第1項第3款、第7條、第
      10條第1項。
本案經檢察官賴淑萍到庭執行職務
中　　華　　民　　國　　96　　年　　12　　月　　18　　日
            刑事第四庭    審判長法  官  謝佩玲
                                法  官  辜漢忠
                                法  官  蘇錦秀
以上正本證明與原本無異。
如不服本判決應於收受本判決後10日內向本院提出上訴書狀，並
應敘述具體理由。若未敘述理由者，應於上訴期間屆滿後20日內
向本院補提理由書狀 (均須按他造當事人之人數附繕本)。
                                書記官　葉瑩庭
中　　華　　民　　國　　96　　年　　12　　月　　19　　日
┌─┬───┬─────┬─────┬─────┬─────────────────┐
│編│發票人│發票號碼  │發票面額  │ 發票日   │           備註                   │
│號│      │          │（新臺幣）│（民國）  │                                  │
├─┼───┼─────┼─────┼─────┼─────────────────┤
│1 │乙○○│VC0000000 │不詳      │不詳      │因被告書寫錯誤而無法行使，乃撕毀丟│
│  │      │          │          │          │棄。                              │
├─┼───┼─────┼─────┼─────┼─────────────────┤
│2 │乙○○│VC0000000 │270,000元 │96.4.7日  │公訴人認被告係於第二次竊取後偽造本│
│  │      │          │          │          │張支票，惟依證人黃弘凱之證詞，佐以│
│  │      │          │          │          │被告之自白，本院認被告應係於第一次│
│  │      │          │          │          │竊取後偽造本張支票，並持以行使，始│
│  │      │          │          │          │為正確。                          │
├─┼───┼─────┼─────┼─────┼─────────────────┤
│3 │乙○○│VC0000000 │ 25,000元 │96.3.15日 │公訴人認被告係於第一次竊取後偽造本│
│  │      │          │          │          │張支票，惟依被告之自白，本院認被告│
│  │      │          │          │          │應係於第二次竊取後偽造本張支票，並│
│  │      │          │          │          │持以行使，始為正確。              │
├─┼───┼─────┼─────┼─────┼─────────────────┤
│4 │乙○○│VC0000000 │270,000元 │96.4.15日 │                                  │
├─┼───┼─────┼─────┼─────┼─────────────────┤
│5 │乙○○│VC0000000 │37,500元（│96.3.2日  │公訴人認被告係於第二次竊取後偽造本│
│  │      │          │起訴書誤載│          │張支票，惟依支票發票日及提示日96年│
│  │      │          │為27,500元│          │3月6日，佐以被告之自白，本院認被告│
│  │      │          │）        │          │應係於第一次竊取後偽造本張支票，並│
│  │      │          │          │          │持以行使，始為正確。              │
└─┴───┴─────┴─────┴─────┴─────────────────┘
【附錄本案論罪科法條】
刑法第201條：
意圖供行使之用，而偽造、變造公債票、公司股票或其他有價證
券者，處3年以上10年以下有期徒刑，得併科3,000元以下罰金。
行使偽造、變造之公債票、公司股票或其他有價證券，或意圖供
行使之用，而收集或交付於人者，處1年以上7年以下有期徒刑，
得併科3,000元以下罰金。
